# 求助陈版，与企业合并同时发生的对购买方、被购买方之间原先存在的债权债务关系的 ...

提问人：zichanguanli666 时间：2023-06-26 17:51:07
关于实务案例卷问题3-2-82（与企业合并同时发生的对购买方、被购买方之间原先存在的债权债务关系的结算，在购买方合并报表层面应如何反映）中的情况：
A集团公司于 2007 年以 300 万元从某银行购得一项不良贷款债权，本息合计约1,200万元，后该笔贷款的债务人——B公司于 2009 年内成为A集团公司的控股子公司（A集团公司持股95%）。A集团公司在编制 2009 年度的合并财务报表时，将子公司的该笔债务1,200万元与A集团公司以成本记的该笔债权 300 万元相抵后的差额 900 万元在合并财务报表中体现为“营业外收入”，单户报表未体现。
A集团公司于 2010 年与B公司签订了债务豁免协议，承认B公司只需就该笔债务偿还 900 万元，B公司将这笔债务豁免收益确认为 2010 年度的营业外收入，A集团公司将重组后应收金额 900 万元与该笔贷款债权的原购买成本 300 万元之间的差额 600 万元在A集团公司的个别财务报表中确认为 2010 年度的营业外收入。A 集团公司目前拟处理的方式为在编制合并财务报表时将两个公司的单户报表作调整期初数处理，在本期的合并报表中不体现该笔收益 900 万元。
问题：A集团公司拟采取的上述会计处理方法是否恰当？
在下面解答中，陈版主就非同一控制下处理方式进行了解答，并指出A集团公司取得B公司95%股权的交易构成同一控制下企业合并还是非同一控制下企业合并，对本问题的结论也会产生影响。
求问：假定非一揽子交易，不存在购买日结算损益，非同一控制下将负债由账面调整公允后（确认资本公积）正常抵消即可。实务中遇到同一控制下应该如何处理，在并表是负债仍是账面数，抵销时（母公司确认 300 万元债权投资，子公司 1200 万元债务）差额是否确认资本公积，确认资本公积的原因是否系同一控制下合并层面按权益性交易原则处理

回答人：chenyiwei
如果是同一控制下发生相似背景的交易，则因为需假设在最早期间期初就已经纳入合并报表范围，即一开始该笔往来款就是需要抵销的，因此对于A公司（债权方）计提的坏账准备，是按照合并报表编制的常规方法予以转回处理，不是在合并日一次性体现在资本公积或者其他权益项目中。即，在同一控制下合并的背景下，不存在类似于非同一控制下合并中的“在购买日结算往来款，以及结算差额的处理”问题。